【裁判字號】    96,訴,2348
【裁判日期】    970319
【裁判案由】    電子遊戲場業管理條例
【裁判全文】
臺北高等行政法院判決
                                     96年度訴字第02348號
                              .
原      告  甲○○
被      告  桃園縣政府
代  表  人  乙○○（縣長）
訴訟代理人  丙○○
上列當事人間因電子遊戲場業管理條例事件，原告不服經濟部中
華民國96年5 月9 日經訴字第09606066750 號訴願決定，提起行
政訴訟。本院判決如下：
    主  文
原告之訴駁回。
訴訟費用由原告負擔。
    事  實
一、事實概要：
    原告前經被告桃園縣政府於民國（下同）87年6 月11日核准
    於桃園縣桃園市○○街140 號1 樓開設「南華電子遊藝場」
    ，領有桃商登字第08805914號營利事業登記證。嗣於89年9
    月5 日將該電子遊藝場讓渡予訴外人江秋坪，惟未辦理營利
    事業負責人變更登記。案經桃園縣警察局桃園分局（下稱桃
    園分局）員警於89年9 月29日查獲江秋坪所經營電子遊戲場
    涉及賭博之情事，並經臺灣桃園地方法院（下稱桃園地院）
    以90年度易字第1141號刑事簡易判決判處江秋坪等人有罪在
    案。被告乃於90年8 月20日撤銷其營利事業登記，並以原告
    違反電子遊戲場業管理條例第17條第1 項第6 款之規定，爰
    依同條例第31條前段規定，於92年2 月21日以府建商字第09
    20035882號處分書（下稱原處分）處原告罰鍰新臺幣（下同
    ）50萬元整。惟該罰鍰迄今未繳納，且該處分未能確定是否
    已送達原告及已知之利害關係人，被告於96年1 月23日再以
    府商輔字第0960029363號裁處書補發該處分書。原告不服，
    提起訴願，經經濟部96年5 月9 日經訴字第09606066750 號
    訴願決定駁回，原告仍不服，遂向本院提起行政訴訟。
二、兩造聲明：
  (一)原告聲明：訴願決定及原處分均撤銷。
  (二)被告聲明：原告之訴駁回。
三、兩造之爭點：
    原處分以原告為系爭電子遊藝場之登記負責人而處以罰鍰是
    否適法？
  (一)原告主張：
    1.原告已於89年9 月5 日將「南華電子遊藝場」讓與訴外人
      江秋坪，桃園分局員警於89年9 月29日查獲該遊藝場涉有
      賭博行為時，原告已非該遊藝場之負責人。事後桃園地方
      法院檢察署依法偵查調查時，因有讓渡契約書乙紙為憑，
      而為原告不起訴處分。故原告非該遊藝場負責人事證明確
      ，被告未經查明逕為處罰鍰50萬元整，顯非適法。
    2.訴願決定書第4 頁第16行謂：「縱使訴願人『事後』（89
      年9 月5 日）將繫案電子遊藝場轉讓他人，仍無解其違規
      應受罰鍰處分之責人任。」惟原告係於「事前」將該電子
      遊藝場讓渡予訴外人江秋坪，絕非「事後」，訴願決定之
      認定顯有違誤。
  (二)被告主張：
    1.按電子遊戲場業管理條例第17條規定「經營電子遊戲場業
      者，應遵守下列事項：…六、不得有涉及賭博、妨害風化
      或其他犯罪行為。」及同法第31條規定「違反第17條第1
      項第6 款規定者，處負責人新臺幣50萬元以上250 萬元以
      下罰鍰，並令其停業。經法院判決有罪確定者，撤銷其公
      司或營利事業之登記或部份登記事項。」。
    2.本件原告主張係由江秋坪等人介紹合夥經營購得「南華電
      子遊藝場」，當事人不懂也不會經營純投資，誤信江秋坪
      為合法經營，原告才投資並掛名負責人，經營幾個月後經
      友人告知此為非法，嗣於89年9 月5 日將該電子遊藝場於
      律師事務所並見證一切過戶資料讓渡予江秋坪，惟不知其
      未辦理營利事業負責人變更登記云云。
    3.按經濟部92年2 月12日經商字第09202030390 號函釋謂：
      「…說明2 ：按電子遊戲場業管理條例第31條規定：『違
      反第17條第1 項第6 款規定者，處負責人…』，係指行為
      時登記之負責人。至於其是否有無讓渡之事實及實際從事
      賭博者為何，允屬司法認法用事範疇。」是以，原告既為
      「南華電子遊藝場」查獲違規行為時之登記負責人，縱使
      於89年9 月5 日將該電子遊藝場於律師事務所並見證一切
      過戶資料讓渡予江秋坪，仍無解其違規應受罰鍰處分之責
      任。
    理  由
一、按「經營電子遊戲場業者，應遵守下列事項：…六、不得有
    涉及賭博、妨害風化或其他犯罪行為。」為電子遊戲場業管
    理條例第17條第1 項第6 款所規定；又「違反第17條第1 項
    第6 款規定者，處負責人新臺幣50萬元以上250 萬元以下罰
    鍰，並令其停業。」同條例第31條前段復有明文。
二、原告前經被告桃園縣政府於87年6 月11日核准於桃園縣桃園
    市○○街140 號1 樓開設「南華電子遊藝場」，領有桃商登
    字第08805914號營利事業登記證。嗣於89年9 月5 日將該電
    子遊藝場讓渡予訴外人江秋坪，惟未辦理營利事業負責人變
    更登記。案經桃園縣警察局桃園分局（下稱桃園分局）員警
    於89年9 月29日查獲江秋坪所經營電子遊戲場涉及賭博之情
    事，並經臺灣桃園地方法院（下稱桃園地院）以90年度易字
    第1141號刑事簡易判決判處江秋坪等人有罪在案。被告乃於
    90年8 月20日撤銷其營利事業登記，並以原告違反電子遊戲
    場業管理條例第17條第1 項第6 款之規定，爰依同條例第31
    條前段規定，於92年2 月21日以府建商字第0920035882號處
    分書（下稱原處分）處原告罰鍰新臺幣（下同）50萬元整。
    惟該罰鍰迄今未繳納，且該處分未能確定是否已送達原告及
    已知之利害關係人，被告於96年1 月23日再以府商輔字第09
    60029363號裁處書補發該處分書。原告不服，循序提起行政
    訴訟，並為事實欄所載各節之主張，是本件應審酌者厥：
    原處分以原告為系爭電子遊藝場之登記負責人而處以罰鍰是
    否適法？
三、經查：
  (一)原告為「南華電子遊藝場」營利事業登記負責人，雖89年9
    月5 日將該遊藝場經營權讓渡與訴外人江秋坪，但未依電子
    遊戲場業管理條例規定辦理營利事業變更登記，該遊藝場內
    擺放「雙魚座二代」電動機具，利用電子、電腦、機械或其
    他類似方式操縱，以產生影音動作之電動機具，經營電子遊
    戲場業，供不特定人把玩，並僱用同有賭博犯意聯絡之訴外
    人廖秀娟、楊佩娟2 人任開分員，在該公眾得出入之遊藝場
    內，從事開分、洗分、兌換現金等工作，與不特定之賭客賭
    博財物，其方式為賭客以10比1 之比例即10元計開1 分，由
    賭客自由押注，每次下限為10分，上限為120 分，如押中可
    依押注與賠率取得分數，俟洗分後，賭客再以1 比10之比例
    即1 分計換10元兌換現金。而基於賭博概括犯意之訴外人吳
    朝欽於89年9 月24日，在該處以上揭方式賭博財物後，復於
    89年9 月29日晚上10時40分許與訴外人簡純敏等2 人分別在
    該處賭博財物時，為檢察官率同桃園分局員警當場查獲，並
    扣得賭具即「雙魚座二代」電動機具38台（含IC板36片），
    凡此有桃園分局刑事案件報告書、桃園地院90年度易字第11
    41號刑事判決等證據資料影本附卷可稽。是登記原告為負責
    人之「南華電子遊藝場」有涉及賭博行為之違規事實，洵堪
    認定。
  (二)按依商業登記法第15條規定：「登記事項有變更時，除繼承
    之登記應自繼承開始後6 個月內為之外，應自事實發生之日
    起15日內，申請為變更登記。」；另同法第20條第1 項規定
    ：「商業設立登記後，有應登記事項而未登記，或已登記事
    項有變更而未為變更之登記者，不得以其事項對抗善意第三
    人。」。足見我國商業登記法係採登記制度，其主要乃基於
    登記制度具有明確及查證方便之優點，得藉由資訊揭露及公
    示原則，一方面維護交易秩序，另方面主管機關亦得據以為
    有效之管理。本件原告於89年9 月5 日將上開電子遊戲場轉
    讓他人，依法應於89年9 月20日前辦理負責人變更登記，乃
    原告並未辦理變更登記，應認其對外應負之負責人責任並非
    當然解消，其對該電子遊戲場是否合法經營，自仍負有注意
    義務。原告辯稱其已轉讓他人為無故意過失云云，要無可採
    。
  (三)另參以經濟部92年2 月12日經商字第09202030390 號函釋，
    「電子遊戲場業管理條例第31條規定：『違反第17條第1 項
    第6 款規定者，處負責人…』，係指行為時登記之負責人。
    至於其有無讓渡之事實及實際從事賭博者為何，允屬司法機
    關認事用法範疇。」準此，原告既為本件於89年9 月29日查
    獲違規行為時「南華電子遊藝場」之登記負責人，自應對其
    營業場所涉有博賭情事負責。縱使原告於89年9 月5 日將上
    開電子遊戲場轉讓他人，仍無解其違規應受罰鍰處分之責任
    。
四、綜上，原告所述為不可採。從而，被告依首揭法條規定所為
    處原告罰鍰50萬元整之處分，並無不法，訴願決定予以維持
    ，亦無不合。原告徒執前詞，訴請撤銷，為無理由，應予駁
    回。
五、兩造其餘攻擊防禦方法均與本件判決結果不生影響，故不逐
    一論述，併此敘明。
據上論結，本件原告之訴為無理由，爰依行政訴訟法第98條第1
項前段，判決如主文。
中    華    民    國    97    年     3    月   19     日
                    臺北高等行政法院第二庭
                              審判長法  官  徐  瑞  晃
                                    法  官  畢  乃  俊
                                    法  官  陳  金  圍
上為正本係照原本作成。
如不服本判決，應於送達後20日內，向本院提出上訴狀並表明上
訴理由，如於本判決宣示後送達前提起上訴者，應於判決送達後
20日內補提上訴理由書（須按他造人數附繕本）。
中    華    民    國    97    年     3    月   19     日
                                    書記官  陳  可  欣


司法院資訊處製作；財團法人民間司法改革基金會備份。
